【裁判字號】    92,台上,4456
【裁判日期】    920814
【裁判案由】    違反毒品危害防制條例
【裁判全文】
最高法院刑事判決                              九十二年度台上字第四四五六號
    上  訴  人  台灣高等法院台南分院檢察署檢察官
    被      告  甲○○
                        ︵另案在台灣台南監獄台南分監執行︶
右上訴人因被告違反毒品危害防制條例案件，不服台灣高等法院台南分院中華民國九
十二年五月二十二日第二審更審判決︵九十一年度上更(一)字第五三０號，起訴案號：
台灣嘉義地方法院檢察署八十八年度偵字第四七二六號︶，提起上訴，本院判決如左
：
    主  文
原判決關於轉讓第一級毒品部分撤銷，發回台灣高等法院台南分院。
    理  由
本件原判決認定被告甲○○自民國八十八年三月初起至同年七月八日止，在嘉義縣布
袋鎮○○里○○路一七一號其租屋處，連續多次轉讓第一級毒品海洛因予其同居女友
郭芳如施用。因而維持第一審論處被告連續轉讓第一級毒品罪刑，駁回被告在第二審
此部分之上訴。固非無見。
惟查：︵一︶、有罪之判決書，其所記載之事實及理由，前後必須互相一致，且須與
卷內之證據資料相適合，否則即屬理由矛盾，其判決當然違背法令。本件原判決事實
認定被告係自八十八年三月初至同年七月八日止，在前開租居處連續轉讓毒品海洛因
予郭芳如；但於理由欄則謂「郭芳如分別自八十八年三月初某日起至同年七月八日止
，及八十八年六月間某日起至同年七月八日止，連續在上開同居之住居處多次施用海
洛因，為警查獲」等情，業經第一審調閱八十八年度毒聲字第一０九三號卷查明屬實
︵原判決第十二頁第四行至第十一行︶。從而郭芳如究係自八十八年三月初，抑或同
年六月間開始施用海洛因，依其理由之論述，已屬不明，致其認定被告之此部分犯行
失其所據，已有判決理由矛盾之違誤。且經核閱第一審卷，並無調閱上開八十八年度
毒聲字第一０九三號郭芳如強制戒治案卷之記錄，亦未將該卷影印，原審審判期日亦
無顯出該案卷供被告辯論之機會，遽採為被告不利認定所憑證據之一，其所踐行之訴
訟程序顯有瑕疵，復有證據理由矛盾之違法。︵二︶、查獲之毒品，不問屬於犯人與
否，均應沒收銷燬之，毒品危害防制條例第十八條第一項前段定有明文，係採義務沒
收主義，法院無自由裁量之權限。原判決於理由以扣案之白粉十四包經鑑定係海洛因
，資為被告有此部分犯行所憑之證據︵原判決第十二頁第十一行至第十三行︶。但第
一審判決於主文欄連續轉讓第一級毒品罪刑下，未將上開查獲扣押之第一級毒品海洛
因依法諭知沒收銷燬之，亦未於判決理由內說明不予宣告沒收銷燬之理由，原判決竟
予維持，自有適用法則不當之違誤，本院前次發回意旨業已指明，原審更審猶未注意
及此，致其原有違法瑕疵仍然存在。以上，或為上訴意旨所指摘，或為本院得依職權
調查之事項，應認原判決關於此部分（其餘部分業已確定）仍有撤銷發回更審之原因
。
據上論結，應依刑事訴訟法第三百九十七條、第四百零一條，判決如主文。
中      華      民      國    九十二    年      八      月     十四     日
                              最高法院刑事第十二庭
                                  審判長法官  張  淳  淙
                                        法官  謝  俊  雄
                                        法官  蘇  振  堂
                                        法官  張  春  福
                                        法官  呂  丹  玉
      右正本證明與原本無異
                                              書  記  官
中      華      民      國    九十二    年      八      月     二十     日
                                                                       ：


司法院資訊處製作；財團法人民間司法改革基金會備份。
